【裁判字號】    93,訴,4117
【裁判日期】    950309
【裁判案由】    營利事業所得稅
【裁判全文】
臺北高等行政法院判決
                                     93年度訴字第04117號
                              .
原      告  鬥士股份有限公司
代  表  人  甲○○董事長）住.
            送達處所：台北市○○○路○段188號2樓
被      告  財政部臺北市國稅局
代  表  人  張盛和（局長）住同上
訴訟代理人  乙○○
上列當事人間因營利事業所得稅事件，原告不服財政部中華民國
93年10月26日台財訴字第09300323070號（案號：第00000000號
）訴願決定，提起行政訴訟。本院判決如下：
    主  文
原告之訴駁回。
訴訟費用由原告負擔。
    事  實
一、事實概要：原告民國（下同）88年度營利事業所得稅結算申
    報，原列報全年所得額新臺幣（下同）6,070,733元，被告
    初查依同業利潤標準核定營業成本後，於92年5月10日核定
    全年所得額12,599,859元。原告不服，申請復查，經被告93
    年4月22日財北國稅法字第0930202709號復查決定書（下稱
    原處分）駁回。原告不服，提起訴願，遭駁回後，遂向本院
    提起本件行政訴訟。
二、兩造聲明：（原告未於準備程序及言詞辯論期日到場，茲依
    其起訴狀之聲明及陳述）
  (一)原告聲明求為判決：
    1.訴願決定及原處分均撤銷。
    2.訴訟費用由被告負擔。
  (二)被告聲明求為判決：
    1.請求駁回原告之訴。
    2.訴訟費用由原告負擔。
三、兩造之爭點：
    被告依同業利潤標準毛利率45%核定本期營業成本於法是否
    有據？原告得否以被告所核定之純益率大於所得額標準，請
    求追認該所得額差額為營業成本？
  (一)原告主張之理由：
    原告主要經營業務為餐飲業，其行業標準代號為5712-11，
    依該行業之所得額標準為13%，而88年度營利事業所得稅經
    被告核定之純益率為15%，大於所得額標準13%，超出2%之多
    ，約增加所得額1,807,996元，無形中增加所得稅451,999元
    。基於政府照顧中小企業之德政，公司逢此經濟不景氣環境
    下，經營已顯艱困，若再增加所得稅負擔，將難以繼續生存
    ，敬請鈞院考慮目前中小企業之困境，減輕負擔，請被告准
    予追認。
  (二)被告主張之理由：
    1.按「營利事業所得之計算，以其本年度收入總額減除各項
      成本費用、損失及稅捐後之純益額為所得額。」為所得稅
      法第24條第1項所明定。次按「稽徵機關進行調查或復查
      時，納稅義務人應提示有關各種證明所得額之帳簿、文據
      ；其未提示者，稽徵機關得依查得之資料或同業利潤標準
      ，核定其所得額。」為所得稅法第83條第1項所明定。又
      「本法第83條所稱之帳簿文據，其關係所得額之一部或關
      係課稅年度中某一期間之所得額，而納稅義務人未能提示
      者，稽徵機關得就該部分依查得資料或同業利潤標準核定
      其所得額。」復為同法施行細則第81條所規定。所謂未提
      示，兼指帳簿文據全部未提示，或雖提示而有不完全、不
      健全、或不相符者均有其適用，最高行政法院（89年7月1
      日改制前為行政法院）著有61年度判字第198號判例、71
      年度判字第1200號、第1219號等判決可資參照。
    2.原告88年度列報營業成本52,682,009元，被告原核定以，
      部分商品之進、銷、存貨成本無法勾稽查核，乃依行業代
      號5712-11西式餐廳，同業利潤標準毛利率45%，核定營業
      成本為46,152,883元。
    3.經核原告經營西式餐廳，有關原告本期營業成本進、銷、
      存貨無法勾稽，原核定依所得稅法施行細則第81條規定，
      依其申報之行業代號5712-11西式餐廳之同業利潤標準毛
      利率45%，核算營業成本為46,152,883元。至原告主張按
      該行業之所得額標準13%核計所得額乙節，查所得稅法第
      80條第3項規定，納稅義務人申報之所得額，如在各該業
      所得額標準以上即以其原申報額為準，如不及各該業所得
      額標準者，應再個別調查核定之，本件原告88年度營利事
      業所得稅結算申報之純益率為7.23%，並未達該行業之所
      得額標準13%，被告依原告提示帳簿、憑證查核，核定全
      年所得額為12,599,859元，核與所得稅法第80條第3項規
      定並無不合。
    理  由
一、本件原告經受合法通知，未於言詞辯論期日到場，核無行政
    訴訟法第218條準用民事訴訟法第386條各款所列情形，爰併
    準用民事訴訟法第385條第1項前段規定，依被告之聲請，由
    其一造辯論而為判決。
二、原告起訴主張：原告行業代號5712-11西式餐廳，依該行業
    之所得額標準為13%，被告竟核定88年度營利事業所得稅純
    益率為15%，超出2%，基於照顧中小企業之德政，請予追認
    營業成本1,807,996元，為此訴請如聲明所示云云。
三、被告則以：原告本期結算申報之純益率為7.23%，並未達該
    行業之所得額標準13%，被告依原告提示帳簿、憑證查核，
    其營業成本進、銷、存貨無法勾稽，被告乃依其申報之行業
    代號5712-11西式餐廳之同業利潤標準毛利率45%，核算營業
    成本為46,152,883元，並無違誤，求為駁回原告之訴等語。
四、本件兩造不爭：原告行業代號5712-11西式餐廳，所得額標
    準為13%，本期結算申報之營業收入淨額為83,914,333元，
    營業成本52,682,009元，純益率為7.23%（原告申報為7.16%
    ），原告營業成本進、銷、存貨無法勾稽，原處分核算營業
    成本為46,152,883元，乃係依同業利潤標準毛利率45%而得
    [83,914,333X（1-45%）]等情，並有原告88年度營利事業所
    得稅結算申報書及核定通知書附於原處分卷可稽，堪認為真
    實。
五、本件之爭執，在於
  (一)被告依同業利潤標準毛利率45%核定本期營業成本於法是否
    有據？
  (二)原告得否以被告所核定之純益率大於所得額標準，請求追認
    該所得額差額為營業成本？
六、經查：
  (一)按所得稅法第24條第1項規定：「營利事業所得之計算，以
    其本年度收入總額減除各項成本費用、損失及稅捐後之純益
    額為所得額。」第80條第1、2及3項規定：「（第1項）稽徵
    機關接到結算申報書後，應派員調查，核定其所得額及應納
    稅額。（第2項）前項調查，稽徵機關得視當地納稅義務人
    之多寡採分業抽樣調查方法，核定各該業所得額之標準。（
    第3項）納稅義務人申報之所得額如在前項規定標準以上，
    即以其原申報額為準，如不及前項規定標準者，應再個別調
    查核定之。」第83條第1項規定：「稽徵機關進行調查或復
    查時，納稅義務人應提示有關各種證明所得額之帳簿、文據
    ；其未提示者，稽徵機關得依查得之資料或同業利潤標準，
    核定其所得額。」
  (二)查本件被告依原告提示之帳簿、憑證查核，其營業成本進、
    銷、存貨無法勾稽，此為原告所不爭，是被告依前揭之規定
    ，按原告申報之行業代號5712-11西式餐廳之同業利潤標準
    毛利率45%，核算營業成本為46,152,883元[83,914,333X（
    1-45%）]，於法自屬有據。
  (三)關於原告主張依上開推計結果，原告之純益率已高出同業利
    潤標準之純益率，請求追認成本一節，查按所得稅法第80條
    第3項係規定：「納稅義務人申報之所得額如在前項規定標
    準以上，即以其原申報額為準，如不及前項規定標準者，應
    再個別調查核定之。」此一規定係以所得額標準定稽徵機關
    個別調查核定與否之標準，乃為稽徵經濟而設之規定，而非
    以之定為推計其營業成本之依據，是原告所申報之純益率既
    低於所得額標準13%，則被告依法即應再個別調查核定。而
    此際被告所為之個別調查核定，依所得稅法第83條第1項規
    定應由納稅義務人提示有關各種證明所得額之帳簿、文據，
    其未提示者，或雖提示而有不完全、不健全、或不相符者（
    最高行政法院61年度判字第198號判例、71年度判字第1200
    號、第1219號等判決參照），稽徵機關則得依查得之資料或
    同業利潤標準所定之毛利率等，核定其所得額，易言之，自
    應以稽徵機關調查之結果或適用同業利潤標準之結果核定其
    營業費用、所得額及其純益率，縱上開其經查核結果之純益
    率高於所得額標準13%，原告亦不得復主張依該所得額標準
    13%逆算追認其差額為營業成本，其將所得額標準及同業利
    潤標準混為一談，於法自有未合。
七、綜上所述，原告之主張，尚非可採，原處分認事用法並無違
    誤，訴願決定遞予維持，亦無不合，原告徒執前詞，訴請撤
    銷，為無理由，應予駁回。
據上論結，本件原告之訴為無理由，爰依行政訴訟法第98條第3
項前段、第218條、民事訴訟法第385條第1項前段，判決如主文
。
中    華    民    國    95    年     3    月    9     日
                  第五庭審判長法  官  張  瓊  文
                              法  官  帥  嘉  寶
                              法  官  王  碧  芳
上為正本係照原本作成。
如不服本判決，應於送達後20日內向本院提出上訴狀並表明上訴
理由，如於本判決宣示後送達前提起上訴者，應於判決送達後20
日內補提上訴理由書（須按他造人數附繕本）。
中    華    民    國    95    年     3    月    9     日
                              書記官  葉  瑩  庭


司法院資訊處製作；財團法人民間司法改革基金會備份。
